【裁判字號】    99,撤緩,32
【裁判日期】    990630
【裁判案由】    撤銷緩刑
【裁判全文】
臺灣基隆地方法院刑事裁定              99年度撤緩字第32號
聲  請  人  臺灣基隆地方法院檢察署檢察官
受  刑  人  甲○○
上列聲請人因受刑人公共危險案件（本院九十五年度交訴字第三
八號刑事判決），聲請撤銷緩刑之宣告（九十九年度執聲字第四
九○號），本院裁定如下：
    主  文
甲○○於本院九十五年度交訴字第三八號刑事判決所受之緩刑宣
告撤銷。
    理  由
一、聲請意旨略以：受刑人甲○○前因公共危險等案件，經本院
    於民國九十五年十二月二十九日以九十五年度交訴字第三八
    號判處應執行有期徒刑一年，緩刑四年，於九十六年一月二
    十九日確定（下稱前案）。嗣該受刑人因於緩刑期內之九十
    九年三月二十八日，更犯公共危險案件，經本院於九十九年
    五月十四日以九十九年度基交簡字第二一七號判處有期徒刑
    三月（得易科罰金），於九十九年六月十四日確定（下稱後
    案）。核受刑人前後二案所犯均為公共危險罪，是受刑人原
    受宣告之緩刑已難收其預期效果。爰依刑事訴訟法第四百七
    十六條、刑法第七十五條之一第一項第二款之規定，聲請將
    上述緩刑之宣告予以撤銷等語。
二、按緩刑之宣告應撤銷者，由受刑人所在地或其最後住所地之
    地方法院檢察官聲請該法院裁定之，刑事訴訟法第四百七十
    六條定有明文。查本件受刑人目前住所在暖暖區○○路一七
    四號，係屬本院轄區，是本院就本件聲請自有管轄權。又刑
    法第七十五條之一之規定，於九十八年五月十九日修正、同
    年六月十日公布、同年九月一日起施行，該條修正前第一項
    第二款係規定：「受緩刑之宣告而有下列情形之一，足認原
    宣告之緩刑難收其預期效果，而有執行刑罰之必要者，得撤
    銷其宣告：二、緩刑期內因故意犯他罪，而在緩刑期內受得
    易科罰金之有期徒刑、拘役或罰金之宣告確定者。」修正後
    則規定：「受緩刑之宣告而有下列情形之一，足認原宣告之
    緩刑難收其預期效果，而有執行刑罰之必要者，得撤銷其宣
    告：二、緩刑期內因故意犯他罪，而在緩刑期內受六月以下
    有期徒刑、拘役或罰金之宣告確定者。」而依刑法施行法第
    六條之一第二項規定「於中華民國九十八年五月十九日刑法
    修正施行前，受緩刑之宣告，九十八年五月十九日修正刑法
    施行後，仍在緩刑期內者，適用九十八年五月十九日修正施
    行之刑法第七十五條及第七十五條之一規定。」本件受刑人
    之前案緩刑宣告係於上開刑法第七十五條之一修正施行前所
    為，且於刑法修正後仍在緩刑期內，自應適用現行（即修正
    後）之刑法第七十五條之一之規定。
三、又有關刑法第七十五條之一第一項第二款規定之立法意旨，
    除前揭修正之理由「依刑法第四十一條第三項之規定，受六
    月以下有期徒刑或拘役之宣告而不得易科罰金者，亦得易服
    社會勞動。此類案件既可無庸入監執行，故於緩刑之效果，
    應與受得易科罰金之案件相同，成為本條得撤銷緩刑之事由
    」外，其於九十四年一月七日修正、同年二月二日公布、九
    十五年七月一日施行之原條文立法理由略謂「關於緩刑之撤
    銷，現行法第七十五條第一項固已設有二款應撤銷之原因；
    至得撤銷緩刑之原因，則僅於保安處分章內第九十三條第三
    項與撤銷假釋合併加以規定，體例上不相連貫，實用上亦欠
    彈性，‧‧‧，爰參酌上開立法例增訂本條，於第一項分設
    四款裁量撤銷之原因，‧‧‧，現行關於緩刑前或緩刑期間
    故意犯他罪，而在緩刑期內受得易科罰金之有期徒刑之宣告
    者，列為應撤銷緩刑之事由，因認過於嚴苛，而排除第七十
    五條應撤銷緩刑之事由，移列至得撤銷緩刑事由，俾使法官
    依被告再犯情節，而裁量是否撤銷先前緩刑之宣告，‧‧‧
    ，以資彈性適用，‧‧‧，本條採用裁量撤銷主義，賦予法
    院撤銷與否之權限，特於第一項規定實質要件為『足認原宣
    告之緩刑難收其預期效果，而有執行刑罰之必要』，供作審
    認之標準。」亦即於上揭得撤銷緩刑之情形，法官應依職權
    本於合目的性之裁量，妥適審酌被告所犯前後數罪間，關於
    再犯情節、法益侵害性質、再犯原因、違反法規範情節是否
    重大、被告主觀犯意所顯現惡性及其反社會性等情，是否已
    使前案原為促使惡性輕微之被告或偶發犯、初犯改過自新所
    宣告之緩刑，已難收其預期之效果，而確有執行刑罰之必要
    ，此與刑法第七十五條第一項所定二款要件有一具備，即毋
    庸再行審酌其他情狀，應逕予撤銷緩刑之情形不同。故在緩
    刑期內因故意犯他罪，而在緩刑期內受六月以下有期徒刑之
    宣告確定者，應由法院斟酌原宣告之緩刑是否難收預期效果
    ，而有執行刑罰之必要，再決定是否撤銷緩刑之宣告。
四、查本件受刑人前案犯罪情節為：「甲○○於民國九十五年九
    月六日凌晨零時許起，在基隆市○○路某卡拉OK餐廳與友人
    莊美雪等人飲酒唱歌，於飲用啤酒及不詳數量之茅台酒後，
    甲○○已有不能安全駕駛之狀況，竟於同日凌晨五時許，酒
    後駕駛車牌號碼Ｑ五－二五七七號自用小客車搭載莊美雪，
    返回莊美雪位於基隆市○○區○○路一段之住處後，再獨自
    駕車沿基隆市○○區○○路一段往二段方向行駛。同日凌晨
    五時二十五分許，甲○○駕車途經基隆市○○區○○路一段
    二七○號前（即自強隧道前），原應注意車前狀況，且當時
    天候晴，晨間有暮光，道路無缺陷，亦無障礙物，視距良好
    ，並無使其不能注意之情形，竟疏於注意，加以酒後駕駛，
    注意力不集中，以致撞擊正橫越基隆市○○區○○路之行人
    黃英蘭。甲○○於肇事後未曾下車查看，亦未送黃英蘭就醫
    ，反驅車離去。黃英蘭於倒地後受有頭部外傷併雙腳骨折之
    傷害，雖經警方據報緊急將之送往基隆長庚醫院急救，然延
    至同日上午十時三十分許，因出血性休克不治死亡。嗣因目
    擊事故發生經過之路人李文欽記下肇事車輛之車號並提供予
    警方追查，警方遂於同日上午七時許，在甲○○位於基隆市
    ○○區○○路一七四號之住處對面發現肇事車輛，並查獲甲
    ○○到案。甲○○於到案後（約為飲酒後二小時三十分）經
    警施以酒精含量測試，測得其吐氣所含酒精濃度高達每公升
    一點一二毫克。」而經本院審酌受刑人「罔顧政府酒後不駕
    車之禁令，於酒後猶駕駛汽車，致釀成本件車禍，且於車禍
    肇事後竟不停留在現場，提供傷患必要之救助，反駕車揚長
    而去，顯見其輕忽他人之生命、身體法益，所為殊值非難，
    惟慮其前無不良素行，且於犯後坦承犯行，並與被害人家屬
    達成和解，賠償新臺幣（下同）三百萬元，以彌補被害人家
    屬頓失至親之傷痛，有基隆市暖暖區調解委員會調解筆錄一
    份在卷可憑等一切情狀，分別量處如主文所示之刑，並定其
    應執行之刑。‧‧‧。」及其「前未曾因故意犯罪受有期徒
    刑以上刑之宣告，此有臺灣高等法院被告前案紀錄表在卷可
    參，本次純因一時失慮，致罹刑典，犯後已深表悔悟，且戮
    力公益，捐款五萬元予財團法人臺灣兒童暨家庭扶助基金會
    ，此有該基金會基隆分事務所捐款收據一紙附卷可按，信其
    經此科刑教訓，當知所警惕，而無再犯之虞，因認所受刑之
    宣告，以暫不執行為適當」等因素，就其所犯服用酒類不能
    安全駕駛動力交通工具而駕駛罪、過失致人於死罪及駕駛動
    力交通工具肇事而逃逸罪分別量處有期徒刑三月、五月及六
    月，定應執行有期徒刑一年，並宣告緩刑四年確定，有前案
    判決正本在卷可參，堪認其在前案犯罪過程中，已造成重大
    實害，並因此給付被害人家屬高額損害賠償；詎其於上開緩
    刑期內之九十九年三月二十八日晚間服用酒類達不能安全駕
    駛動力交通工具程度後，猶駕駛小型車上路，經警查獲後，
    測得吐氣所含酒精濃度高達每公升一點零二毫克，而再犯服
    用酒類不能安全駕駛動力交通工具而駕駛罪，經本院於九十
    九年六月十四日判處有期徒刑三月（得易科罰金）確定，亦
    有卷附後案判決正本可稽。是本件受刑人不僅於後案客觀情
    節違反法規範程度非輕，且足見其主觀上並未深切反省酒後
    駕車行為對用路大眾之生命、身體及財產等法益所造成之威
    脅，而顯現未記取教訓及有再犯之虞之惡性與反社會性甚明
    。本院因認前案為「以勵來茲，用啟自新」所宣告之緩刑，
    已難收其預期之效果，而確有執行刑罰之必要，核與刑法第
    七十五條之一第一項第二款之規定相符。是本件聲請為有理
    由，應由本院撤銷受刑人前案緩刑之宣告。
五、依刑事訴訟法第四百七十六條，刑法第七十五條之一第一項
    第二款，裁定如主文。
中    華    民    國    99    年    6     月    30    日
                  刑事第三庭法  官  陳賢德
以上正本證明與原本無異。
對於本件裁定如有不服，應於收受送達後5日內，向本院提出抗
告書狀，敘述抗告之理由，抗告於臺灣高等法院。
中    華    民    國    99    年    7     月    6     日
                            書記官  王靜敏

司法院資訊處製作；財團法人民間司法改革基金會備份。
